【裁判字號】    90,上易,1031
【裁判日期】    900424
【裁判案由】    竊盜
【裁判全文】
臺灣高等法院刑事判決                            九十年度上易字第一三一號
    上  訴  人  臺灣基隆地方法院檢察署檢察官
    被      告  甲○○
右上訴人因被告竊盜案件，不服臺灣基隆地方法院八十九年度易字第三一五號，中華
民國八十九年十二月二十七日第一審判決（起訴案號：臺灣基隆地方法院檢察署八十
九年度偵字第一八四一號）提起上訴，本院判決如左：
    主  文
上訴駁回。
    理  由
一、本案經本院審理結果，認第一審判決對被告甲○○為無罪之諭知，核無不當，應
    予維持，並引用第一審判決書記載之證據及理由。
二、檢察官上訴意旨以：車號Ｈ九—九三九一號自用小客車確實遭竊，業據被害人乙○○指陳甚詳，被告於警訊中辯稱因丙○○之女兒乙○○向其借錢，因此將該車
    讓給伊抵債，此業經被害人乙○○及其母親丙○○否認，足見被告在竊得該車後
    ，經閱覽被害人放置在車上之資料後，意圖藉此蒙騙警方；被告於竊得該車後，
    在車上發現被害人之手機號碼，並且不斷騷擾乙○○，原審疏未審酌被告之素行
    ，或探究所騷擾何事？逕認被告不致自暴行蹤，恐嫌速斷；被告稱以十五萬元購
    得該車，然據修車場之技師王福添證稱該車之鑰匙及後視鏡均已損壞；現場查獲
    之警員吳銘洲證稱該車查獲時之車牌少了一面等情，顯與一般購車常情有違，被
    告辯稱該車非竊盜而來，誠難置信；被告於警訊、偵查中均未供述候慶雄，迨至
    原審則帶同侯慶雄出庭，已令人生疑，侯慶雄更證稱係伊介紹朋友「阿偉」（應
    係「阿聰」之誤）與被告交易，但卻無法供出「阿偉」究係何人，原審卻憑上述
    有瑕疵之證述，而為被告有利之認定，尚有未洽云云。
三、然查：
（一）按檢察官就被告犯罪事實，有舉證責任，刑事訴訟法第一百六十一條定有明文
      。另按認定不利於被告之事實，須依積極證據，苟積極證據不足為不利於被告
      事實之認定時，即應為有利於被告之認定，更不必有何有利之證據；又認定犯
      罪事實應依證據，為刑事訴訟法所明定，故被告否認犯罪事實所持之辯解，縱
      屬不能成立，仍非有積極證據足以證明其犯罪行為，不能遽為有罪之認定；最
      高法院三十年上字第八一六號、一八三一號分別著有判例可資參照。
（二）被害人丙○○（檢察官上訴意旨誤為乙○○）固於警訊中指稱其所有車號Ｈ九
      —九三九一號自用小客車，於八十九年三月十五日七時許，在桃園縣楊梅鎮失
      竊等語，惟查被害人丙○○並未指訴該車係被告所竊，是被害人丙○○前述其
      所有自用小客車被竊之證述，於法並非得資為該車係被告於八十九年三月十五
      日上午某時，在桃園縣楊梅鎮○○街一三二號前竊取之適合證明。
（三）而車號Ｈ九—九三九一號自用小客車係證人侯慶雄居間介紹被告向友人購買一
      節，業據證人侯慶雄於原審八十九年七月十一日訊問時到庭證述明確，證人侯
      慶雄證稱：「（你綽號為何？）猴子，．．．我曾仲介甲○○向『阿聰』買賣
      這輛Ｈ九—九三九一號自用小客車，但我並無賣該車，只是仲介買賣，（知否
      該車來源？）不知道，當時是事後王某（指被告）經他親戚電話詢問我，故意
      套我的話，問是否車是我賣給王某，我才知該車是贓車」等語，足證被告於原
      審辯稱前述自用小客車係透過證人侯慶雄即綽號「猴仔」之介紹購得，尚堪採
      信；業據原判決於理由欄詳予敘明。
（四）縱認被告於警訊中辯稱該車係因被害人丙○○之女兒乙○○向其借錢，而將該
      車抵債於伊，業經被害人乙○○及其母親丙○○否認，亦與被告嗣於原審審理
      時所為係購自「阿聰」之辯解不相符合，而無可採信；縱認被告向他人購得之
      車輛少了一面車牌等情，與一般購車常情有違，亦無可採；縱認被告於警訊、
      偵查中均未供述證人侯慶雄，迨至原審始帶同證人侯慶雄出庭（實則被告於檢
      察官八十九年五月十七日訊問時，即已供稱該車係向其國中同學的朋友購得，
      其國中朋友叫「猴子」等語，見一八四一號偵查卷第八頁反面），而證人侯慶
      雄亦無法供出「阿聰」究係何人，致令被告所辯及證人侯慶雄之證述，均無可
      採信；惟揆諸前揭最高法院判例意旨所示，被告否認犯罪事實所持之辯解，縱
      屬不能成立，仍非有積極證據足以證明其犯罪行為，不能遽為有罪之認定，被
      告此等部分之辯解固非無瑕疵，惟被告此等辯解之不可採信，於法亦非得資為
      該車係被告於八十九年三月十五日上午某時，在桃園縣楊梅鎮○○街一三二號
      前竊取之適合證明。
（五）被告固曾占有使用被害人丙○○所失竊之前述車輛，惟占有失竊車輛之原因有
      多端，舉凡故買或收受贓物、侵占均其適例，於法尚不得以被告曾占有使用失
      竊車輛一端，另佐以被告所辯不可採信等情，即遽為被告所占有使用之車輛定
      係被告所竊取之推論；檢察官於提起本件公訴前對於被告所辯各節未詳予查證
      ，即遽認被告所辯不可採信，徒憑被害人丙○○、乙○○所為該車失竊之指訴
      ，即遽認該車係被告於於八十九年三月十五日上午某時，在桃園縣楊梅鎮○○
      街一三二號前竊取之推論，其就被告本件被訴竊盜犯行之舉證責任顯有未盡。
四、綜上所述，檢察官上訴意旨所陳各節，於法要無可採，其執此上訴意旨，指摘原
    判決不當，求予撤銷改判，為無理由，應予駁回。
五、另被告透過綽號「猴仔」之男子即證人侯慶雄向他人購買被害人丙○○所失竊之
    前述車輛，被告及侯慶雄是否分別另涉故買贓物、牙保贓物等罪嫌，應由檢察官
    另行依法偵查，亦此敘明。
據上論結，應依刑事訴訟法第三百七十三條、第三百六十八條，判決如主文。
本案經檢察官鄭龍照到庭執行職務。
中    華    民    國      九十      年      四      月      二十四      日
                              臺灣高等法院刑事第十庭
                                    審判長法  官  溫  耀  源
                                          法  官  黃  金  富
                      法  官  林  銓  正
右正本證明與原本無異。
不得上訴。
                                          書記官  吳  美  貞
中    華    民    國      九十      年      四      月      二十五      日


司法院資訊處製作；財團法人民間司法改革基金會備份。
